【裁判字號】    99,訴,3343
【裁判日期】    990913
【裁判案由】    確認董事會決議無效
【裁判全文】
臺灣臺北地方法院民事裁定              99年度訴字第3343號
聲  請  人
即  原  告  行政院新聞局
法定代理人  甲○○
訴訟代理人  蔡朝安律師
            劉倩妏律師
            劉瀠嘉律師
參  加  人  乙○○
上列聲請人因與被告丙○○等人間請求確認董事會決議無效事件
，聲請駁回乙○○輔助被告所為參加訴訟，本院裁定如下：
    主  文
聲請駁回。
聲請程序費用由聲請人負擔。
    理  由
一按就兩造之訴訟有法律上利害關係之第三人，為輔助一造起見
  ，於該訴訟繫屬中，得為參加；當事人對於第三人之參加，得
  聲請法院駁回，民事訴訟法第58條第1項、第60條第1項前段分
  別定有明文。而所謂有法律上利害關係之第三人，係指本訴訟
  之裁判效力及於第三人，該第三人私法上之地位，因當事人之
  一造敗訴，而將致受不利益，或本訴訟裁判之效力雖不及於第
  三人，而第三人私法上之地位因當事人之一造敗訴，於法律上
  或事實上依該裁判之內容或執行結果，將致受不利益者而言（
  最高法院51年度台上字第3038號判例參照）。
二本件參加人主張：伊為財團法人公共電視文化事業基金會（下
  稱公視基金會）之監察人，對該基金會董事會之運作，包括會
  議之召集程序及決議內容是否有違反法令、章程或其他應遵守
  之規定，依法皆負有監督稽查之義務。是本件原告請求確認公
  視基金會董事會決議無效事件，有侵害伊法定職權行使及專業
  判斷之虞，且如被告於本案敗訴，伊依法亦應負監督不周或其
  他民刑事責任，則伊就本件訴訟有法律上利害關係，爰為輔助
  被告而聲請參加訴訟等語。
三查本件原告與被告間請求確認董事會決議無效事件，原告係以
  先位之訴請求確認公視基金會第四屆第25-28 次董事會決議，
  因決議方法違反公共電視法第20條第3 項之規定，依民法第71
  條規定應屬無效；另以備位之訴請求宣告被告違反公視基金會
  捐助章程規定，數度違法召開董事會之行為無效。而參加人為
  公視基金會之監察人，對公視基金會董事會議事運作負有監督
  之義務，則本件訴訟結果將影響參加人是否違反其對公視基金
  會所負身為監察人之監督義務，揆諸前開說明，參加人就本件
  訴訟即具有法律上之利害關係，從而，參加人聲請參加訴訟以
  輔助被告，核無不合，應予准許。聲請意旨僅以：請求駁回訴
  訟參加云云，並未表明任何理由，則聲請人駁回參加之聲請，
  自屬無據，應予駁回。
四依民事訴訟法第60條第1 項前段、第95條、第78條，裁定如主
  文。
中    華    民    國    99    年    9     月    13    日
                  民事第七庭    法  官  陳婷玉
以上正本係照原本作成
如對本裁定抗告須於裁定送達後10日內向本院提出抗告狀，並繳
納抗告費新臺幣1,000元
中    華    民    國    99    年    9     月    13    日
                                書記官  吳鸝稻

司法院資訊處製作；財團法人民間司法改革基金會備份。
